臺灣苗栗地方法院刑事判決　　　　　　　 94年度訴字第104號
公　訴　人　臺灣苗栗地方法院檢察署檢察官
被　　　告　甲○○
上列被告因違反洗錢防制法案件，經檢察官提起公訴（93年度偵
緝字第86、87、88號），經本院裁定依簡式審判程序審理，判決
如下：
    主  文
甲○○幫助連續意圖為自己不法之所有，以恐嚇使人將本人之物
交付，未遂，處有期徒刑伍月，如易科罰金，以佰元折算壹日
；又幫助意圖為自己不法之所有，以詐術使人將本人之物交付，
處有期徒刑陸月，如易科罰金，以佰元折算壹日。應執行有期
徒刑拾月，如易科罰金，以佰元折算壹日。
    犯罪事實及理由
一、犯罪事實：
  (一)甲○○前於民國90年間因販賣其帳戶予詐欺集團之案件，於
    92年4 月22日經本院以92年度苗簡字第30 2號刑事簡易判決
    ，認定係犯幫助詐欺罪，判處有期徒刑4 月，如易科罰金，
    以300 元折算1 日，並於92年6 月16日確定，甫於93年1 月
    20日執行完畢出獄（此部分不構成累犯）。
  (二)詎甲○○仍不知悔改，於92年3 月間因罹患高血壓疾病，缺
    錢治病而行動不便，而病臥於臺中市某路旁，嗣為姓名、年
    認可加利用，向甲○○陳稱欲購買其金融帳戶，將給錢讓其
    看病買藥等語，而甲○○可預見一般人收購金融帳戶使用常
    與財產犯罪密切相關，其出售銀行帳戶予素不相識之人使用
    ，將可能流為詐騙、恐嚇取財集團以之為「人頭帳戶」之工
    具，而連續向多數人施以恐嚇取財或詐術，使人因而心生畏
    懼或陷於錯誤而將金錢匯入該「人頭帳戶」內，且甲○○前
    因上開販賣帳戶案件，經司法偵查、起訴及判刑，竟仍分別
    基於幫助詐騙、恐嚇取財集團遂行其等連續恐嚇取財或詐欺
    取財之不確定故意，先後於92年3 月10日、同年5 月22日，
    至臺中市南屯區之誠泰銀行南屯分行及臺中市○○街之聯信
    商業銀行繼光分行，由該詐欺、恐嚇取財集團成員提供開戶
    存款各新台幣（下同）100 元，分別申請帳號為0000000000
    00、戶名為甲○○及帳號為000000 00000000 號、戶名為甲○○之存款簿、提款卡等物品，辦妥後於同日將上開存款簿
    、提款卡賣予該詐欺、恐嚇取財集團，每次得款2000元。嗣
    於92年6 月6 日、13日及20日，乙○○、丁○○、丙○○等
    人，分別在臺中市○○路○ 段87之1 號「非常男女國際婚紗
    」店、臺中縣大里市○○路391 號「新娘百分百」婚紗店、
    臺中縣大里市○○路○ 段261 巷37號「柏華托兒所」內，接
    獲具有連續恐嚇取財概括犯意之詐欺、恐嚇集團成員指示，
    要求渠等分別匯款新臺幣（下同）4 萬元、4 萬元及2 萬元
    入前開聯信銀行戶頭內，否則將散佈不實消息破壞公司信譽
    、投擲汽油彈等恐嚇信函，恐嚇渠等交付財物，使渠等心生
    畏懼；而同月18日，戊○○在臺中市○○○路○ 段501 號，
    接獲具有詐欺取財犯意之詐欺、恐嚇集團成員佯稱通知退稅
    之詐騙電話，使戊○○陷於錯誤，以其所有金融卡片，匯出
    13,380元至上揭誠泰銀行帳戶內。經乙○○、丁○○、丙○○受恐嚇後尚未依指示匯款及戊○○發現受騙後報警循線查
    獲。
  (三)案經臺中縣警察局霧峰分局、台中市警察局第四分局、第二
    分局報由臺灣臺中地方法院檢察署呈請臺灣高等法院檢察署
    令轉臺灣苗栗地方法院檢察署檢察官偵查後起訴。
二、證據名稱：
  (一)被告甲○○於本院審理時之自白。
  (二)證人即被害人乙○○、丁○○、丙○○、戊○○於警詢中之
    證述。
  (三)聯信商業銀行繼光分行帳號為00000000000000號、戶名為甲○○之帳戶開戶資料影本（見92年度偵字第18146 卷第15至
    16 頁）。
  (四)誠泰銀行南屯分行帳號為000000000000、戶名為甲○○之帳
    戶存摺存款業務往來約定書（見92年度偵字第18902 卷第8
     至9 頁）。
  (五)誠泰銀行南屯分行帳號為000000000000、戶名為甲○○帳戶
　　92年6 月18日交易記錄明細（見92年度偵字第18902 卷第15
    至16頁）。
  (六)臺灣高等法院被告前案紀錄表、臺灣苗栗地方法院檢察署92
    年度偵緝字第40號聲請簡易判決處刑書、臺灣苗栗地方法院
    92年度苗簡字第302 號判決書（見本院卷第13至15頁）。
三、論罪科刑之理由：
  (一)按連續幫助與幫助連續為不同之犯罪態樣，如基於概括犯意
    ，多次幫助他人犯罪，為連續幫助，就幫助者而言，該幫助
    者有多次犯罪行為；如以一幫助行為，幫助他人連續犯罪，
    則為幫助連續，就幫助者而言，僅有一次犯罪行為。是以，
    如正犯所犯數次恐嚇取財未遂行為，係基於概括犯意反覆為
    之，所犯構成要件相同，應成立連續恐嚇取財未遂罪，從犯
    即應構成幫助連續恐嚇取財未遂罪。次按，本案起訴意旨雖
    認詐欺集團詐騙戊○○部分，該正犯所涉者係常業詐欺罪云
    云，然被告當時交付存摺金融卡予他人使用之行為，係對日
    後該金融卡等將被他人作為財產犯罪之用雖有所預見，但對
    於該使用人究竟來歷、背景如何，有無職業、收入如何，是
    否藉詐欺犯罪為常業，期間如何，在雙方並非熟識之情況下
    ，本難查悉，在無其他佐證下，自難單憑被告出售其帳戶資
    料，即率謂被告於出售帳戶存摺、金融卡之際確有幫助常業
    詐欺犯罪認識，自應僅論以詐欺之幫助犯為宜，是此部分起
    訴法條尚有未洽，惟因犯罪之基本社會事實乃屬同一，且經
    公訴檢察官當庭予以變更（見審卷第28頁），故本院自毋庸
    變更起訴法條，併此敘明（司法週刊第1023期，司法院刑事
    廳（90）廳刑1 字第00299 號函文，檢附臺灣士林地方法院
    89年10月份法律座談會紀錄參照）。故核被告所為，係犯刑
    法第30條第1 項、第56條、第346 條第1 項、第3 項幫助連
    續恐嚇取財未遂罪，及第30條第1 項、第339 條第1 項之幫
    助詐欺取財罪。至起訴法條認被告尚涉犯修正前洗錢防制法
    第9 條第1 項之洗錢罪嫌云云，惟此經公訴檢察官當庭予以
    刪除、更正（見審卷第28頁），且起訴之犯罪事實並未載明
    被告有何洗錢之犯行，故此部分起訴法條容有誤載，附此敘
    明。
  (二)被告所犯上述幫助連續恐嚇取財未遂及幫助詐欺取財罪，犯
    意各別、罪名有異，應予分論併罰。
  (三)被告幫助詐欺集團犯連續恐嚇取財未遂罪及詐欺取財罪，為
    從犯，均依刑法第30條第2 項之規定減輕其刑。
  (四)爰審酌被告前有如犯罪事實欄所載幫助詐欺之前科紀錄，有
    臺灣高等法院被告前案紀錄表附卷可稽，素行不良，而其不
    知悔改，再犯本案，行為使詐欺、恐嚇取財集團得以隱匿真
    實身分，減少遭查獲之風險，有助長犯罪之虞，惡性非輕，
    本應嚴罰重懲，念其犯罪所得不多，且犯罪集團利用被告帳
    戶所得金額非鉅，參以被告犯後坦承犯行，有坦承悔過之具
    體表現，態度良好，併參酌其生活狀況、品行、智識程度、
    犯罪之動機、目的、手段、所生危害，及公訴檢察官向本院
    求刑等一切情狀，爰分別量處如主文所示之刑，併均諭知易
    科罰金之折算標準，並定其應執行之刑及易科罰金之折算標
    準，以啟自新。
五、應適用之法條：
  (一)刑事訴訟法第273 條之1 第1 項、第299 條第1 項前段、第
    310 條之2 、第454 條第1 項。
  (二)刑法第30條第1 項、第2 項、第339 條第1 項、第346 條第
    1項、第3項、第41條第1 項前段、第2項、第51條第5款。
  (三)罰金罰鍰提高標準條例第1條前段、第2條。
六、如不服本判決，得自收受送達之日起10日內，向本院提起上
    訴。
本案經檢察官林文中到庭執行職務
中　　華　　民　　國　　94　　年　　4 　　月　　28　　日
                  刑事第一庭    法　官　顧正德
以上正本證明與原本無異
如不服本判決應於送達後10日內向本院提出上訴狀（應附繕本）
                                書記官  廖鳳美
中　　華　　民　　國　　94　　年　　5 　　月　　9 　　日
附錄本判決論罪科刑法條
中華民國刑法第339 條第1 項 (普通詐欺罪)
意圖為自己或第三人不法之所有，以詐術使人將本人或第三人之
物交付者，處五年以下有期徒刑、拘役或科或併科1,000 元以下
罰金。
中華民國刑法第346 條第1 項 (單純恐嚇罪)
意圖為自己或第三人不法之所有，以恐嚇使人將本人或第三人之
物交付者，處六月以上五年以下有期徒刑，得併科1,000 元以下
罰金。
